【裁判字號】    97,家訴,35
【裁判日期】    970605
【裁判案由】    給付扶養費用等
【裁判全文】
臺灣臺北地方法院家事判決              97年度家訴字第35號
原    告  乙○○
被    告  甲○○
上列當事人間給付扶養費用事件，本院於民國97年5 月19日言詞
辯論終結，判決如下：
    主  文
被告應給付原告新臺幣貳拾貳萬元，及自民國97年5 月21日起至
民國106 年1 月17日止，按月給付原告新臺幣貳萬元。
訴訟費用由被告負擔。
本判決第一項得為假執行。
    事實及理由
一、按訴狀送達後，原告不得將原訴變更或追加他訴，但請求之
    基礎事實同一、減縮應受判決事項之聲明或不甚礙被告之防
    禦及訴訟之終結者，不在此限，民事訴訟法第255條第1項第
    2款、第3款、第7款分別定有明文。查原告於民國96年11月
    30 日起訴狀中起訴請求被告支付積欠未成年人丙○○之撫
    養費、健保費。嗣於本院審理時當庭補正聲明為「被告應自
    96 年3月6 日起至106 年○○ 月○○日止，按月給付原告新臺幣
    （下同）2 萬元」，復當庭減縮聲明為「被告應自96年5 月
    21日起至106 年○○ 月○○日止，按月給付原告2 萬元」（見本
    院97年4 月28日言詞辯論筆錄），本件原告係本於離婚協議
    書之同一基礎事實而為請求，減縮訴之聲明，不甚礙被告之
    防禦及訴訟之終結，依首揭規定，自應予准許。
二、原告起訴主張：伊與被告原係夫妻關係，兩造於96年3 月6
    日簽訂離婚協議書，約定兩人所生子女丙○○由伊監護，被
    告每月應給付伊2 萬元之扶養費，詎被告於簽訂離婚協議書
    後，僅曾支付5 萬元，經伊一再催討，被告均置之不理。爰
    依兩造簽訂之離婚協議書請求被告給付自96年5 月21日起至
    未成年子女成年即106 年○○ 月○○日止之扶養費等情。並聲明
    ：被告應自96年5 月21日起至106 年○○ 月○○日止，按月給付
    原告2 萬元。
三、被告則以：伊與原告在96年3月6日協議離婚並同意每月給付
    2萬元之扶養費與原告，伊在協議離婚當日即給付現金5萬元
    與原告，惟於96年5 月26日伊接獲原告簡訊，內容係告知兩
    造子女之扶養費俟其成年後再一次給付。嗣伊於97年3 月6
    日請原告提出匯款帳戶，俾按月匯款，惟原告置之不理，故
    原告請求扶養費並無急迫性。此外，伊目前以扶養費為其購
    買保本儲蓄險，俟其成年之後，給付之金額將甚於預定之扶
    養費，有利於未成年子女等語，資為抗辯。並聲明：駁回原
    告之訴。
四、本件原告起訴主張兩造協議離婚，約定兩造所生之女丙○○
    （○○年○○ 月○○日出生）由原告監護，被告應按月給付扶養費
    用2 萬元等情，業據其提出離婚協議書影本及戶籍謄本為證
    ，且為被告所不爭，堪信為實。至被告辯稱原告以簡訊告知
    伊不必支付扶養費，俟子女成年再為給付等語，原告則以當
    時係情緒性用語而予否認。是以，本件之爭點厥為上開簡訊
    內容，原告究有無使被告延期給付之真意？經查：
(一)按解釋意思表示，應探求當事人之真意，不得拘泥於所用之
    辭句。民法第98條定有明文。又解釋當事人之契約，應以當
    事人立約當時之真意為準，而真意何在，又應以過去事實及
    其他一切證據資料為斷定之標準，不能拘泥文字致失真意。
    最高法院39年臺上字第1053號著有判例可資參照。
(二)查原告簡訊之內容為：「我絕不會剝奪你做父親的權利！但
    在法院判決下來之前，只要你在妹妹（即丙○○）的學校、
    安親班或住家有任何不當的行為時，我一定報警處理！請你
    這個不止高中畢業的人三思而行。我會和你的房東聯絡，並
    會解約！你最好提早準備！妹妹的費用，你從今後可以不必
    支付！你如果想給她，請你替妹妹存著，等她成年後再給她
    ！這才是你這種一貫口出惡言、欺善怕惡的人唯一可做的一
    件負責任的事！只要你再口出惡言，我馬上會向法院申請禁
    制令！其實，你每次口出惡言傷人的時候，傷的最重的是你
    自己！切記！切記！從此以後我不會再回應你任何事！也不
    會再跟你有任何來的聯絡！」由上開內容可悉，原告當時確
    係因故與被告發生爭執，於情緒激動之下所寄發之簡訊，原
    告之真意是否果如被告所述，即非無疑。其次，原告事後於
    96年7 月寄發存證信函與被告催討扶養費一節，有卷附存證
    信函可稽，亦為被告所不爭，足認原告陳稱上開簡訊內容係
    一時情緒性用語等情，即為可信。再者，被告既稱其於97年
    3 月6 日請原告提供匯款帳戶，俾供按月匯款，堪認被告主
    觀上亦不認其毋庸按月給付扶養費，至原告不願提供，與急
    迫性無判斷上之必要關連，況無急迫性亦非免除或延緩扶養
    義務之法定要件。職是，被告執上開簡訊中有利於己之片段
    ，而謂原告同意其延緩給付扶養費云云，即無足採。至被告
    辯稱原應給付之扶養費已轉為購買人壽保險、金融商品、銀
    行存款等方式持有，有利於未成年子女乙節，蓋兩造既已協
    議子女扶養費之給付方式，則在原告同意變更給付方式之前
    ，被告仍應受兩造離婚協議書之拘束，依約履行給付內容，
    自不待言。
五、按請求將來給付之訴，以有預為請求之必要者為限，得提起
    之。民事訴訟法第246條定有明文，本件被告未依前揭離婚
    協議書給付扶養費與原告，並以前開情節拒絕給付，可認被
    告迄今並無依離婚協議書履行給付子女扶養費予原告之意，
    為免日後一再起訴請求，原告即有就訴之聲明所示之扶養費
    預為請求之必要。因之，原告依上開規定請求被告應自96年
    5月21日起至106年○○月○○日止，每月給付原告2萬元之扶養費
    ，自屬有據。其中，96年5月21日至97年4月21日為已到期之
    月數，計11月，被告應為一次給付22萬元，附此敘明。
六、從而，原告依兩造簽訂之離婚協議書，請求被告自96年5月
    21日起至106年○○月○○日止按月給付2萬元之扶養費與原告，
    為有理由，應予准許。其中，96年5月21日至97年4月21日為
    已到期之月數，計11月，金額為22萬元，被告應為一次給付
    。又本判決主文第1 項所命被告給付原告之金額，未逾50
    萬元，依民事訴訟法第389 條第1 項第5 款規定，應依職權
    宣告假執行。
七、據上論結，本件原告之訴為有理由，依民事訴訟法第78條，
    判決如主文。
中    華    民    國    97    年    6    月    5     日
                        家事法庭  法  官  李莉苓
以上正本係照原本作成。
如對本判決上訴，須於判決送達後20日之不變期間內，向本院提
出上訴狀，並繳納上訴裁判費新台幣4,500元。
中    華    民    國    97    年    6     月    12    日
                          書記官  廖素芳


司法院資訊處製作；財團法人民間司法改革基金會備份。
